【裁判字號】    90,台非,197
【裁判日期】    900628
【裁判案由】    違反槍砲彈藥刀械管制條例
【裁判全文】
最高法院刑事判決                                  九十年度台非字第一九七號
    上訴人  最高法院檢察署檢察總長
    被  告  甲○○
右上訴人因被告違反槍砲彈藥刀械管制條例案件，對於台灣高等法院台中分院中華民
國八十九年一月十一日第二審確定判決（八十八年度上訴字第二一二三號，起訴案號
：台灣彰化地方法院檢察署八十七年度偵字第一九六九號），認為違法，提起非常上
訴，本院判決如左：
    主  文
原判決關於罪刑部分撤銷。
甲○○共同未經許可，持有子彈，處有期徒刑陸月，併科罰金新臺幣伍萬元。有期徒
刑如易科罰金以佰元折算壹日；罰金如易服勞役以新臺幣玖佰元（即銀元佰元）
折算壹日。子彈陸發沒收。
    理  由
非常上訴理由稱：「按判決適用法則不當者，為違背法令。又依法應於審判期日調查
之證據而未予調查者，其判決當然為違背法令，刑事訴訟法第三百七十八條、第三百
七十九條第十款分別定有明文。而刑法上累犯之成立，依刑法第四十七條規定，必須
曾受有期徒刑之執行完畢，五年以內再犯有期徒刑以上之罪者，始足當之。卷查本件
被告甲○○曾有多次犯罪前科，其中所犯違反麻醉藥品管理條例案件固經最高法院判
處有期徒刑五年確定，因與所犯另案違反麻醉藥品管理條例案件及竊盜案件，俱符合
刑法第五十三條、第五十一條第五款定應執行刑之情形，而由台灣高等法院以八十三
年度聲字第三二九號刑事裁定定應執行有期徒刑六年，發監執行，刑期應自民國八十
一年五月二十五日至八十六年十月二十八日止，有台灣台北地方法院檢察署八十三執
助亥字第八三一號檢察官執行指揮書在卷可稽。惟被告於八十三年三月三十日假釋出
監後竟於假釋期間之八十五年四月十五日另犯竊盜罪，經判處有期徒刑四月確定，嗣
經台灣台北監獄報請撤銷假釋，經法務部核復准如所請並發交執行前案麻醉藥品等罪
殘餘刑期三年六月十二日，亦有台灣台北監獄八十七年八月二十一日北監守教字第一
四八一號報請撤銷報告表、法務部八十七年九月一日法八十七矯決字第○三二四六五
號函及台灣台北監獄八十七年九月五日北監守教字第二○二八號函可按（見台灣台北
地方法院檢察署八十七年度執更字第一七四七號執行卷第一頁至第四頁），足見被告
所犯違反麻醉藥品等罪前案尚未執行完畢，嗣於八十七年二、三月間所犯本案，自不
符合累犯之規定。詎原審於本件審判期日，被告已坦承曾犯麻藥案，現執行假釋殘刑
云云（見原審卷第四十九頁），竟未再行詳查，遽認前犯違反麻醉藥品管理條例案件
業經執行完畢，本件之罪係於五年內再犯，應為累犯，並依法加重量刑，即有查證未
盡及判決適用法則不當之違背法令。案經確定，且對被告不利，爰依刑事訴訟法第四
百四十一條、第四百四十三條提起非常上訴，以資糾正及救濟。」等語。
本院按：受有期徒刑之執行完畢，或受無期徒刑或有期徒刑一部之執行而赦免後，五
年以內再犯有期徒刑以上之罪者，方為累犯，此觀刑法第四十七條規定甚明。又裁判
確定前犯數罪者，併合處罰之；數罪併罰，宣告多數有期徒刑者，於各刑中之最長期
以上，各刑合併之刑期以下，定其刑期，刑法第五十條、第五十一條第五款定有明文
。故刑法第四十七條所謂之「受有期徒刑之執行完畢」，就數罪併罰案件，係指所定
之執行刑，執行完畢而言。本件被告甲○○曾於八十年間，因吸用麻醉藥品、運輸麻
醉藥品及犯竊盜等罪，先後經台灣台北地方法院及台灣高等法院分別判處有期徒刑五
月、五年及十月確定，其中運輸麻醉藥品所處有期徒刑五年，雖經檢察官簽發指揮書
，記載執行完畢日期為八十五年十一月八日，惟上開三罪合於裁判確定前犯數罪，併
合處罰之規定，業經檢察官聲請台灣高等法院於八十三年二月二十三日以八十三年度
聲字第三二九號刑事裁定，定其應執行刑為有期徒刑六年，執行至八十三年三月三十
日假釋出獄，但在假釋期間更犯竊盜罪，經台灣板橋地方法院判處有期徒刑四月確定
，由法務部撤銷其前案之假釋，應執行殘刑三年六月十二日，刑期自八十九年七月二
十八日起至九十三年二月八日止，目前尚在執行中，並未執行完畢，有被告之前案紀
錄表、台灣高等法院八十三年度聲字第三二九號刑事裁定、台灣台北監獄八十七年八
月二十一日北監守教字第一四八一號報請撤銷報告表、八十七年九月五日北監守教字
第二○二八號函及法務部八十七年九月一日法八十七矯決字第○三二四六五號函等可
資證明。原審向台灣桃園監獄借提被告審理時，被告亦供稱，曾犯麻醉藥品管理條例
等罪於八十三年三月三十日假釋，現在監執行撤銷假釋之殘刑（見原審卷第三十五頁
、第四十九頁），且卷附之前案紀錄表亦載有相關資料（見原審卷第十至十九頁）。
則被告於八十七年二、三月間，與陳鳳文共同未經許可持有子彈，再為本件犯罪時，
其前案之運輸麻醉藥品等罪，應執行有期徒刑六年，因撤銷假釋，尚未執行完畢，原
審誤認為已於八十五年十一月八日執行完畢，於撤銷第一審關於被告部分之判決改判
時，竟適用刑法第四十七條，論被告為累犯，並加重其刑，自有適用法則不當之違法
。案經確定，且不利於被告，非常上訴意旨執以指摘，為有理由，應由本院將原判決
關於罪刑部分撤銷改判，酌情量處如主文第二項所示之刑，並諭知易科罰金及易服勞
役之折算標準，扣案之子彈六發為違禁物，併依法沒收，以資糾正。又本院為本件裁
判時，刑法第四十一條已於九十年一月十日修正公布，同年月十二日生效，依刑法施
行法第三條之一規定，修正施行前已裁判確定之處罰，未執行或執行未完畢者，亦適
用之，爰依修正後規定為諭知易科罰金之折算標準，併此敘明。
據上論結，應依刑事訴訟法第四百四十七條第一項第一款但書，槍砲彈藥刀械管制條
例第十二條第四項，刑法第十一條前段、第二十八條、第四十一條、第四十二條第二
項、第三十八條第一項第一款，罰金罰鍰提高標準條例第二條，現行法規所定貨幣單
位折算新臺幣條例第二條，判決如主文。
中      華      民      國     九十     年      六      月    二十八    日
                              最高法院刑事第十二庭
                                  審判長法官  呂  潮  澤
                                        法官  陳  世  雄
                                        法官  孫  增  同
                                        法官  林  開  任
                                        法官  蕭  權  閔
      右正本證明與原本無異
                                              書  記  官
中      華      民      國     九十     年      七      月      三      日


司法院資訊處製作；財團法人民間司法改革基金會備份。
